【裁判字號】    95,台上,2397
【裁判日期】    950504
【裁判案由】    偽造有價證券
【裁判全文】
最高法院刑事判決            九十五年度台上字第二三九七號
    上  訴  人  甲○○
                        22弄.
上列上訴人因偽造有價證券案件，不服台灣高等法院台南分院中
華民國九十二年七月三十一日第二審判決（九十二年度上訴字第
三七五號，起訴案號：台灣台南地方法院檢察署九十年度偵緝字
第四二六號），提起上訴，本院判決如下：
    主  文
上訴駁回。
    理  由
按刑事訴訟法第三百七十七條規定：上訴於第三審法院，非以判
決違背法令為理由不得為之，是提起第三審上訴，應以原判決違
背法令為理由，係屬法定要件；如果上訴理由書狀並未依據卷內
訴訟資料具體指摘原判決不適用何種法則或如何適用不當，或所
指摘原判決違法情事，顯與法律規定得為第三審上訴理由之違法
情形不相適合時，均應認其上訴為違背法律上之程式，予以駁回
。本件原判決撤銷第一審之科刑判決，改判仍論處上訴人甲○○
連續意圖供行使之用，而偽造有價證券罪（處有期徒刑三年六月
，附表一所示偽造本票二張，及附表二編號01所示切結書「立切
結書人」欄偽造「蘇同欽」署押一枚、「連帶保證人」欄偽造「
鄭昭麟」署押一枚，暨附表二編號02所示切結書「立切結書人」
欄偽造「鄭昭麟」署押一枚、「連帶保證人」欄偽造「蘇同欽」
署押一枚，均沒收）。上訴人上訴意旨略以：(一)、原判決事實欄
記載：「甲○○為興建預售屋販賣，於民國八十八年四月十一日
，由張世海與鄭昭麟，簽訂土地所有權分割契約書，將系爭同段
二一七一地號土地，分割為同段二一七一地號、二一七一之一地
號土地，應有部分張世海、鄭昭麟各二分之一」等語。理由欄就
張世海與鄭昭麟如何取得權利之二分之一則未說明理由，係有判
決不備理由之違誤。再依卷附台南市東南地政事務所九十一年十
月二十四日東南地所登字第0910009585-0號函所附之登記申請書
及附件，張世海與鄭昭麟兩人就上開土地分割後係各取得各筆之
全部所有權，原判決有事實與卷證資料不符之違誤。(二)、原判決
理由敘明：卷附署名張世海與鄭昭麟之委託書，其上記載「一、
委任事項：茲委託辦理土地買賣一切事宜……」乙詞之涵意，固
據告訴人蘇同欽在偵查及原審及證人鄭昭麟在原審證稱：係指供
上訴人銷售預售屋使用，委託授權範圍，並不包括簽立本案之本
票及切結書。惟綜閱全卷並無證人鄭昭麟在原審出庭應訊之證詞
，原判決認定並無依據，判決即有瑕疵。(三)、告訴人在偵查中稱
：伊向張世海買完過戶後，上訴人有拿委託書給他簽名，上訴人
說不是地主沒辦法銷售房子，為取信於人，要我出具委託書云云
；但在原審改稱：土地登記在我名下半年後，上訴人才請求我寫
委託書，因當時打算開始賣此土地；上訴人要拿去轉賣和仲介這
些土地，所以需要地主授權處理等語。則告訴人就簽具委託書之
時間、目的，所供前後不符，原判決未就不符之處敘明其理由，
遽認委託書係告訴人為便利上訴人與預售屋客戶直接商談售屋相
關事宜，即有判決不備理由之違誤。況當時未就房屋部分之起造
人唐蓁建設開發公司一併出具委託書，顯見原判決推論違反論理
、經驗法則。(四)、依卷附張世海與告訴人簽立之不動產買賣契約
書第三條產權移轉約定，買受人即應就未付價金先行簽發本票予
買受人作為擔保，亦即告訴人就未付買賣價金確有以簽發本票作
為擔保之事，且觀諸告訴人對本件房地開發過程，其登記為名義
所有人、又辦銀行轉貸，並以唐蓁建設開發公司負責興建房屋，
涉入甚深，告訴人自願擔任人頭，全程參與，是否即無默示授權
尚非無疑，原審對此未進一步調查，亦有應調查之證據未為調查
之違法。(五)、如上所述，告訴人涉入甚深，且擔任人頭，相關房
地已登記在告訴人名下，上訴人理應要求告訴人簽立書面以確保
權益，惟上訴人未為此要求，足見兩人有信賴關係，解釋上除須
告訴人配合簽約外，其餘事項亦應認已得默示授權，則告訴人指
稱委託書僅授權上訴人出售土地房屋，與事實不符，原審未詳予
論析，亦屬違背論理法則等語。惟查：原判決依憑上訴人供承確
有在原判決所載時、地，以「蘇同欽」、「鄭昭麟」名義，簽發
如原判決附表一所示本票及附表二所示切結書，交付於周菊泉，
且事先未經蘇同欽、鄭昭麟同意，以及告訴人蘇同欽之指訴、證
人鄭昭麟、王秀蘭、周強生之證詞，台南市東南地政事務所九十
一年十月二十四日東南地所登字第0910009585-0號函附登記申請
書及附件、如原判決附表一所示本票及附表二所示切結書、上訴
人提出之協議書、本票支票各四紙、委託書二紙等證據資料，依
牽連犯關係，從一重認定上訴人有原判決事實欄所載之連續意圖
供行使之用，而偽造有價證券犯行；已於理由內，詳敘其調查證
據之結果及取捨證據認定之理由，並就上訴人否認犯罪，辯稱：
簽發原判決附表一所示本票及附表二所示切結書，均經蘇同欽、
鄭昭麟二人於八十八年八月二十七日簽立委託書，委託伊辦理本
件土地買賣事宜，伊於八十八年九月九日、同年十月一日，分別
簽發附表一本票及附表二切結書，應屬有權代理云云，認非可採
，已一一予以指駁（見原判決正本第十一頁至十四頁）。從形式
上觀察，原判決並無適用法則不當及依法應於審判期日調查之證
據而未予調查等違背法令之情形。按取捨證據及認定事實，乃事
實審法院適法職權之行使，其對證據證明力所為之判斷，苟不悖
通常一般人日常生活之經驗，而未違背客觀上應認為確實之定則
，並已敘述其何以為此判斷之心證理由者，即不能任意指為違法
，而據為第三審上訴之合法理由。（一）原判決於事實欄就本件
土地買賣及分割之情形認定：「甲○○從事建築業，於民國八十
七年九月二十二日，與汪至武、張世海共同出資，以新台幣（下
同）一千一百萬元代價，向周菊泉購買坐落台南市○區○○○段
二一七一號，於八十七年十一月五日，辦妥土地移轉登記完畢，
並登記『張世海、鄭昭麟』為土地所有權人。甲○○為興建預售
屋販賣，遂於八十八年四月十一日，由張世海與鄭昭麟，簽訂土
地所有權分割契約書，將上開同段二一七一地號土地，分割為同
段二一七一地號、二一七一之一地號土地，應有部分張世海、鄭
昭麟各二分之一，嗣因汪至武、張世海資金短缺，及甲○○債信
不良，汪至武及張世海，均退出投資，甲○○為順利向銀行貸款
，徵得蘇同欽、鄭昭麟同意，於八十八年五月十五日，與周菊泉
協商，將原登記為張世海名下之應有部分，移轉登記為蘇同欽」
等情，並在理由中敘明其依據（見原判決正本第三至四頁）。又
依卷附土地登記資料，張世海與鄭昭麟就上開土地分割為二一七
一地號、二一七一之一地號兩筆時，原係各持分二分之一，經台
南市東南地政事務所於八十八年四月十二日先行各核發土地所有
權狀，嗣再行變更登記為張世海、鄭昭麟兩人各單獨所有，經同
地政事務所另於同月二十八日核發單獨所有之土地所有權狀，此
有各該土地所有權狀影本共四件在卷足憑（見第一審卷第七三頁
至第七六頁）。則原判決認定分割後先為各二分之一持分等情，
核與卷內資料並無不合，且鄭昭麟與張世海出名登記為土地所有
權人，係有上訴人之投資一節，依卷內資料，為告訴人及上訴人
所不爭議，則原判決縱未深論鄭昭麟、張世海兩人如何取得土地
所有權之理由，及兩人事後是否再行登記為各單獨所有，與本件
待證事實無關，且於判決結果並無影響。上訴意旨(一)執以指摘原
判決違法，自非適法之第三審上訴理由。（二）原判決理由固記
載：「證人鄭昭麟於本院上訴審證稱：委託書是我與張世海買賣
土地，土地登記在我名下，半年後，被告才請求我寫這張委託書
，因當時被告打算開始賣土地，所以才叫我寫委託書。被告找我
寫委託書時，說房屋已開始動工，客戶開始會來看房子，為銷售
房屋，被告請求開立委託書，以便與客戶商談等語。如此觀之，
被告向蘇同欽、鄭昭麟，要求簽立委託書時，僅向渠等表示因非
名義土地所有權人，故簽立委託書，係供銷售預售屋使用，委託
授權範圍，並不包含簽立附表一所示本票及附表二所示切結書至
明」等語（見原判決正本第九頁）。惟依卷證資料，上開證詞係
告訴人蘇同欽以證人身分所供之證詞（見原審卷第一０四至一０
五頁），原判決引述上開證詞僅係誤載證人蘇同欽為鄭昭麟。再
查證人鄭昭麟並未授權上訴人簽發本件之本票及切結書，其知悉
上情之後即找上訴人處理換回本票之事實，業經證人鄭昭麟在偵
查中證稱：「八十九年中，周強生來找我，提示本票要我支付，
我後來打電話問甲○○，他承認是他偽造的，他就帶我去周強生
家，另外簽一張同額本票換回他偽造的那張」等語（見偵緝字卷
第六八頁反面），核與上訴人所供：「我以立協議書方式換回本
票，並以他人支票及自己本票交給他（指代表地主之周強生）收
執，才取回鄭昭麟之本票」、「（鄭昭麟當時是否知悉你開立他
的本票？）不知道」、「（當鄭昭麟收到法院支付命令《按係本
票裁定之誤》就找你解決？）是的。後來我即與鄭昭麟去找地主
，把本票取回」等情相符（見偵緝字卷第八一頁反面至八二頁）
。而本件購地在張世海退出之前及之後均有上訴人之投資，但上
訴人始終未登記為土地所有權人，亦自始未否認係借用鄭昭麟之
名義登記，並在偵查中自承：「（土地為何不用你自己名義過戶
？）我因銀行信用紀錄不好」等語（見偵字卷第八二頁反面）。
況上訴人自承伊係因地主之要求而使用鄭昭麟、蘇同欽名義簽發
本票等（見偵緝字卷第四０頁、四一頁反面），簽發本票切結書
之前未先告知鄭昭麟、蘇同欽，簽發之後亦未通知渠等二人等情
屬實（見原審卷第一五八頁）。本件土地買賣既係由於上訴人因
銀行信用紀錄不佳，而使用鄭昭麟、蘇同欽等名義登記，且上訴
人開票之後未通知票據債務人之鄭昭麟、蘇同欽準備付款，則原
判決認定該款項並非鄭昭麟、蘇同欽應負擔之款項，自無違誤。
復按開立本票、切結書，分係表示願意負擔票據債務及承擔切結
內容義務之行為；又有關授權他人製作之文件，自應敘明授權範
圍及內容，本難謂當然得以其他文書文義任意比附擴張解釋。況
蘇同欽承受為本件土地名義人時，周菊泉與上訴人之買賣早已過
戶完畢，蘇同欽指稱其開立之委託書係限於該土地事後開發建築
供買賣過戶手續之用，自非無憑。原判決據以認定上情，並敘明
：「況上開土地，既已辦理土地所有權移轉登記完畢，且順利向
銀行貸款，雖被告未將全部款項，用以清償對地主周菊泉全部土
地買賣價金，然此情非蘇同欽、鄭昭麟所明知，渠等簽立委託書
時，自亦無法查知被告尚有部分土地買賣價金未清償。準此，益
徵被告提出委託書，其授權範圍不包含簽立附表一所示本票及附
表二所示切結書，事甚明灼」等語（見原判決正本第九頁），於
法尚無違誤。上訴意旨(二)及上訴意旨(五)復以告訴人蘇同欽涉入甚
深、同意擔任人頭，即解釋當然授權開立本件之本票，以及上訴
意旨(四)其中指摘原審未調查蘇同欽投資涉入之情形，係有應於審
判期日調查之證據未予調查之違誤云云，均非適法之第三審上訴
理由。（三）告訴人蘇同欽在偵查中陳稱：伊向張世海買完過戶
後，被告有拿一張委託書給伊簽，被告說不是地主沒有辦法銷售
房子，為取信於人，要我出立委託書等語；嗣在原審供稱：土地
登記在伊名下半年後，被告才請求伊寫這委託書，當時被告要賣
土地；他要拿去轉賣或仲介土地，需要地主授權才能處理等語。
上開蘇同欽之供詞，對於書立委託書之時間及土地登記在伊名下
，係因被告告知要處理土地，需要土地名義人蘇同欽之配合出具
委託書等情，縱陳述細節有詳否之分，但尚無矛盾，且均與本件
原判決結論不生影響。上訴意旨(三)顯不足以辨識原判決已具備違
背法令之形式要件，亦非適法。（四）卷附上訴人所提出之張世
海與告訴人蘇同欽之土地買賣契約內容，係存在於張世海與蘇同
欽之間，亦即張世海出讓土地時與名義買受人蘇同欽之約定（見
原審卷第一二九至一三一頁），與之前上訴人向地主周菊泉買受
本件土地係不同契約（見原審卷第一一八至一二０頁），上訴意
旨(四)執以指稱蘇同欽約定應開立本票交付原出賣人周菊泉一節，
核與卷證資料不合。其他上訴意旨均未依據卷內資料而具體指摘
原判決不當，且或係就原判決取捨證據與自由判斷職權之合法行
使，再為單純事實之爭執，自非適法之第三審上訴理由。綜上，
應認上訴人之上訴為違背法律上之程式，予以駁回。
據上論結，應依刑事訴訟法第三百九十五條前段，判決如主文。
中    華    民    國  九十五  年    五    月    四    日
                      最高法院刑事第十二庭
                          審判長法官  林  永  茂
                                法官  洪  文  章
                                法官  蘇  振  堂
                                法官  蕭  仰  歸
                                法官  何  菁  莪
      本件正本證明與原本無異
                                      書  記  官
中    華    民    國  九十五  年    五    月    八    日
                                                      Ｌ


司法院資訊處製作；財團法人民間司法改革基金會備份。
